臺灣臺南地方法院刑事判決　　　　　　　　　　　　九十一年度交易字第一三九號
　　公　訴　人　臺灣台南地方法院檢察署檢察官
　　被　　　告　乙○○
右列被告因過失傷害案件，經檢察官提起公訴（九十一年度營偵字第四一二號），本
院判決如左：
    主  文
乙○○因過失傷害人，處拘役伍拾日，如易科罰金，以參佰元折算壹日。
    事  實
一、乙○○於民國九十年九月十九日下午十七時二十五分許，駕駛車牌號碼ＸＴ－五
    七○五號自用小客車，沿台南縣安定鄉○○村○○○○道，由東往西方向行駛，
    途經上開路段與不明巷道之交岔路口時，理應注意汽車行經無號誌之交岔路口，
    應減速慢行，作隨時停車之準備。而依當時天候晴、日間自然光線充足、柏油路
    面、路面乾燥、無缺陷、道路上未有任何障礙物、視距復屬良好等情形以觀，客
    觀上亦無不能注意之情事，其竟疏於注意車前狀況，貿然通過該路口。適同一時
    地甲○騎乘車號000－0000號機車，沿前開不名巷道，由北向南方向行駛
    ，亦應注意車輛行經無號誌之交岔路口，應減速慢行，作隨時停車之準備；車輛
    在未劃標線之道路，應靠右行駛；機器腳踏車在未劃分快慢車道之道路應靠右行
    駛行駛；及支線道車應暫停讓幹線道車先行之規定，而依當時之情形，又無不能
    注意之情事，竟亦疏於注意，於通過上開交岔路口時，仍貿然於道路左方行駛，
    未禮讓幹道車先行，未減速慢行。由於雙方皆有上述過失，避剎皆已不及，甲○
    之機車車頭遂撞及乙○○小客車右前車輪蓋處而倒地，甲○因之受有「左脛骨骨
    折、胸部挫傷」等傷害。
二、案經甲○訴請臺灣臺南地方法院檢察署檢察官偵查起訴。
    理  由
一、訊據被告乙○○雖坦承有於右述時、地，駕車行經前開路口，並與告訴人甲○所
     騎乘之機車發生碰撞之事實，然矢口否認有何過失傷害之犯行，辯稱：是告訴
     人車速太快，出巷口撞到我，為什麼還是我負過失傷害責任，是其駕駛行為並
     無過失云云。
二、經查：本件車禍肇事之撞擊點，在距肇事路口東北角之中崙枝電線桿約一點八五
    公尺及一點三公尺處，此可由肇事現場蒐證照片所示告訴人倒地後機車所在位置
    及告訴人所跌坐位置可稽。故台南縣警察局製作之道路交通事故調查報告表上所
    製之刮地痕，並非本件肇事之車輛所留，該處並非撞擊點。依此足認被告係行車
    至巷口近中心偏左處時始遭告訴人撞及，並無不能妨止可能。而告訴人之機車撞
    及被告之車輛後，尚未立即剎停，猶向前行駛一段距離，足認被告行車至前揭無
    號誌之交叉路口，並未減速慢行，作隨時停車之準備。此外被告所為前開犯罪事
    實，另據告訴人甲○於警訊時及偵審中指訴甚詳，且有台南縣警察局作之道路交
    通事故調查報告表一紙及交通事故蒐證照片六張在卷足憑，又告訴人因本件車禍
    而受有如事實欄所載等傷害，復有奇美醫學中心九十年十月三十日出具之診斷證
    明書一紙存卷可參。
三、按汽車行經無號誌之交岔路口，應減速慢行，作隨時停車之準備，道路交通安全
    規則第九十三條第一項第四款，定有明文。本件被告駕車於道路上行駛，本應注
    意上開道路交通安全規則，而案發當時，天候晴、日間自然光線充足、柏油路面
    、路面乾燥、無缺陷、道路上未有任何障礙物、視距復屬良好等情形以觀，復有
    台南縣警察局道路交通事故調查報告表載明可考，據此判斷，客觀上亦無不能注
    意之情事，其竟疏於注意車前狀況，貿然行駛，致與告訴人所騎乘之機車相撞，
    是被告之駕駛行為，顯有過失。
四、次按車輛行經無號誌之交岔路口，應減速慢行，作隨時停車之準備；車輛在未劃
    標線之道路，應靠右行駛；機器腳踏車在未劃分快慢車道之道路應靠右行駛行駛
    ；支線道車應暫停讓幹線道車先行定，道路交通安全規則第九十三條第一項第四
    款、第九十五條、第九十九條第一項第一款、第一百零二條第一項第二款，分別
    定有明文。經查：本件告訴人於不名巷道之支道上由北向南方向行駛，雖車速不
    快，然未作隨時停車之準備，且未靠道路右方行駛，未禮讓被告之幹道車先行，
    有現場蒐證照片可稽，以致其車頭前方撞及被告之右車輪，其駕駛亦有過失，本
    院認為本件被告駕駛行經無號誌之交叉路口，未減速慢行，作隨時停車之準備，
    為本件肇事次因，告訴人行經無號誌之支線道路，未作隨時停車之準備，未靠道
    路右方行駛，未禮讓幹道車先行，為本件肇事主因。
五、此外，告訴人騎乘機車，行經上述無號誌交岔路口，穿越道路，未作隨時停車之
    準備，未靠道路右方行駛，未禮讓幹道車先行，係本件肇事主因，已如前述，然
    被告之前述過失，既與告訴人之過失，併合而為本件車禍肇事之原因，故告訴人
    之過失或可供做量刑時之斟酌，但被告之刑責則不能因此相扺而獲得免除。
六、末查，本件告訴人係因此次車禍而受有如事實欄所載之傷害，故被告之過失駕車
    行為，與告訴人所受之傷害結果間，復具有相當因果關係，是本件事證已甚明確
    ，被告過失傷害之犯行堪予認定。
七、核被告乙○○所為，係犯刑法第二百八十四條第一項前段之普通過失傷害罪。本
    院審酌被告之生活狀況、品行、智識程度、犯罪所生之危險、被告之過失程度、
    告訴人所生之損害，及被告肇事後，未與告訴人就民事損害賠償事宜，達成和解
    ，告訴人之疏失行為，係本件車禍之肇事主因，而被告之駕駛行為，則僅為本次
    車禍之肇事次因，被告犯後仍矯言掩飾犯行，態度難稱良好等一切情狀，量處如
    主文所示之刑，並諭知易科罰金之折算標準，以資懲儆。
據上論斷，應依刑事訴訟法第二百九十九條第一項前段，刑法第二百八十四條第一項
前段、第四十一條第一項前段，罰金罰鍰提高標準條例第一條前段、第二條，判決如
主文。
中      華      民      國      九十一      年    七    月      一      日
                                臺灣臺南地方法院交通法庭
                                    法  官  蔡  直  青
右正本證明與原本無異。
如不服本判決，應於判決送達後十日內向本院提出上訴狀( 應附繕本 )。
                                    書記官  孫  鈴  堯
中      華      民      國      九十一      年    七    月      三      日
附錄本案論罪科刑法條全文：
刑法第二百八十四條第一項（普通過失傷害罪）
因過失傷害人者，處六月以下有期徒刑、拘役或五百元以下罰金，致重傷者，處一年
以下有期徒刑、拘役或五百元以下罰金。
